【裁判字號】    99,上訴,199
【裁判日期】    990505
【裁判案由】    貪污治罪條例
【裁判全文】
臺灣高等法院高雄分院刑事判決         99年度上訴字第199號
上  訴  人  臺灣高雄地方法院檢察署檢察官
上  訴  人
即  被  告  甲○○
選任辯護人  洪崇欽律師
上列上訴人因被告貪污治罪條例案件，不服臺灣高雄地方法院97
年度訴字第1738號中華民國98年12月24日第一審判決（起訴案號
：臺灣臺中地方法院檢察署96年度偵字第23511 號），提起上訴
，本院判決如下：
    主  文
原判決撤銷。
甲○○無罪。
    理  由
一、公訴意旨略以：被告甲○○於署立屏東醫院擔任該院藥委會
    委員期間，利用擔任該等職務之機會進用美時公司之「Mesy
    rel 」藥品後，即要求美時公司主任李惠敏，依據其每月門
    診使用「Mesyrel 」藥品之數量，提供每月約新台幣( 下同
    )5000 元至7000元不等之回扣，自94年4 月起至95年6 月間
    ，李惠敏透過其華南銀行鳳山分行帳戶( 帳號000000000000
    號) 及其配偶程世雄在高雄銀行文化中心分行所開設之帳戶
     (帳號：000000 00000 00000000 號) ，前後共計匯款7 萬
    6400元至甲○○要求藥商業務員林憲聰在永豐商業銀行屏東
    分行開立供渠使用之人頭帳戶( 帳號：00000000000000000
    號) 內。另甲○○復利用其擔任署立屏東醫院藥委會委員之
    職務，對於該院進用大量巧川公司、福必寶公司及鼎泰公司
    之「Mezapin 」、「Kalma 」、「U-zet 」、「Tegol 」、
    「Flunepan」及「Halin 」等精神科用藥有採購與否之決定
    權限，於94年3 月間，藉勢主動向巧川等公司之實際負責人
    曾健峰勒索財物，曾健峰唯恐該公司藥品訂單被減量或刪除
    ，乃於94年3 月間開始，陸續以現金數萬元並親自交給甲○
    ○收執或以其友人陳春德、陳美燕及鎰三榮公司之名義，依
    甲○○指定之金額，不定時匯款至甲○○上述使用之林憲聰
    人頭帳戶內，至95年9 月間為止，曾健峰前後交付賄賂予甲
    ○○約120 萬元。因認被告甲○○所為，均係犯貪污治罪條
    例第4 條第1 項第3 款之購辦公用物品收取回扣或其他舞弊
    之罪嫌云云。
二、公訴人認被告甲○○有上開犯行，無非以（一）被告甲○○
    於調查及偵訊中之供述（95年11月22日) ，證明被告擔任行
    政院衛生署屏東醫院（下稱署立屏東醫院）精神科主任期間
    ，為該院藥委會委員，負責審核及採購藥品；署立屏東醫院
    使用美時公司「Mesyrel 」藥品之事實。( 二) 被告甲○○
    於調查及偵訊中之供述（96年3 月21），證明被告提出福必
    寶企業有限公司（下稱福必寶公司）「U-zet 」藥品之新藥
    申請表，並於署立屏東醫院92年10月29日藥委會予以審核通
    過；被告參與署立屏東醫院於93年9 月22日、95年5 月17日
    、95年9 月21日召開之藥委會，審核通過福必寶公司「U-z
    et」、巧川有限公司（下稱巧川公司）「Mezapin 」、「Ka
    lm a」、鼎泰藥品股份有限公司（下稱鼎泰公司）「Tegol
    」、「Flunepan」等藥品繼續採購，以及進用鼎泰公司「Ha
    li n」取代舊藥品。( 三) 證人陳鳳梅於調查及偵訊中之證
    述（95年7 月19日、95年7 月20日），證明美時公司編列特
    別費用（代號SPC 、EXPENSE ）做為各地區業務員致贈醫師
    回饋或不正利益之用，及實際動支流程。( 四) 證人張惠平
    、趙月萍於調查及偵訊中之證述（95年7 月19日），證明美
    時公司編列特別費用作為各地區業務員致贈醫師回扣之用。
     (五) 證人李惠敏於調查及偵訊中之證述（95年7 月19日）
    ，證明被告與美時公司約定每月SPC 額度5,000 元至7,000
    元，係陳明廣要伊負責，以現金交付，後經被告要求，改以
    ATM 轉帳方式支付。並於扣押物編號13-1、名稱「李惠敏存
    摺」中標示伊轉帳支付給被告SPC 款項之轉帳記錄。( 六)
    證人黃千芳於調查及偵訊中之證述（95年7 月19日、95年7
    月20日），證明美時公司編列代號SPC 之特別費用，係業務
    員給與醫師的回扣費用。( 七) 證人陳明廣於調查及偵訊中
    之證述（95年7 月19日、95年7 月20日），證明伊計算出被
    告用藥數量及回扣金額後，轉帳給李惠敏，再由李惠敏轉交
    給被告；美時公司給付被告的回扣金額，係依照被告用藥的
    數量計算。( 八) 證人陳春德於調查中之證述（96年1 月25
    日），證明匯款入林憲聰永豐商業銀行屏東分行帳戶，各銀
    行匯款申請書，其上之字跡非伊所書寫。( 九) 證人曾健峰
    於調查中之證述（96年1 月25日），證明確係伊以陳春德、
    陳美燕及鎰三榮公司名義，匯款至林憲聰之永豐商業銀行屏
    東分行帳戶，給付被告之回扣款項；被告以減少或刪除藥品
    訂單要脅，索求回扣。除第一次以現金交付賄賂數萬元外，
    其餘均應被告要求，將賄賂款項匯入林憲聰之永豐商業銀行
    屏東分行帳戶。給付回扣的計算方式，由被告自訂，約藥品
    價格10％-50 ％不等；自94年3 月間開始至95年9 月間為止
    ，伊總共交付約120 萬元賄賂與被告。林憲聰曾告訴伊，該
    永豐商業銀行屏東分行帳戶與提款卡均係供被告使用。( 十
    ) 證人林憲聰於調查中之證述（96年1 月25日），證明被告
    於94年3 、4 月間，要求伊開立新帳戶供被告使用，伊在建
    華商業銀行（現為永豐商業銀行）開戶後，除保留該帳戶印
    鑑外，存摺、金融卡都交給被告保管、使用。直至95年7 月
    間，中機組偵辦美時公司回扣案後，被告始將前開存摺、金
    融卡歸還與伊。( 十一) 李惠敏存摺，佐證被告收取回扣之
    事實。( 十二) 甲○○借用之林憲聰永豐商業銀行屏東分行
    帳戶（帳號000-000-000-0000000-0 ) ，佐證被告收取回扣
    之事實。( 十三) 林甲○○以林商憲聰永豐商東業銀行屏東
     頭 分行之人頭號帳戶（帳號00000-000- 0000000-0）提款
    卡於95年6 月5 日、6 月8 日、7 月4 日、7 月5 日提款之
    影像光碟片乙張，佐證被告保管、使用林憲聰之永豐商業銀
    行屏東分行帳戶存摺、金融卡之事實。( 十四) 證人曾健峰
    以陳春德、陳美燕及鎰三榮公司名義匯款、轉帳至林憲聰永
    豐商業銀行屏東分行帳戶之相關匯款單、傳票資料，佐證被
    告收取回扣之事實。( 十五) 署立屏東醫院92年至95年9 月
    藥委會會議紀錄相關資料，證明被告擔任署立屏東醫院精神
    科主任期間，為該院藥委會委員，負責審核及採購藥品；被
    告提出福必寶公司「U-zet 」藥品之新藥申請表，並於署立
    屏東醫院92 年10 月29日藥委會予以審核通過；被告參與署
    立屏東醫院於93年9 月22日、95年5 月17日、95年9 月21日
    召開之藥委會，審核通過福必寶公司「U-zet 」、巧川公司
    「Mezapi n」、「Kalma 」、鼎泰公司「Tegol 」、「Flun
    ep an 」等藥品繼續採購，以及進用鼎泰公司「Halin 」取
    代舊藥品。( 十六) 甲○○提出使用福必寶公司代理之「U-
     zet」藥品之「行政院衛生署屏東醫院新藥申請書」，證明
    被告提出福必寶公司「U-zet 」藥品之新藥申請表之事實。
     (十七) 署立屏東醫院94、95年採購美時公司（94年10月以
    前為歆雨公司）及巧川、鼎泰、福必寶公司之進貨統計表各
    乙份，佐證被告收取回扣之事實。( 十八) 甲○○94、95年
    在署立屏東醫院之用藥報表乙份，佐證被告收取回扣之事實
    。( 十九) 證人陳明廣譯文編號5 、9 、17，證明被告使用
    美時公司藥品後，由陳明廣與李惠敏計算被告使用數量及回
    扣金額，將回扣金額匯入被告指定之帳戶等為論據。
三、被告甲○○擔任署立屏東醫院精神科醫師兼主任，於合法執
    行醫療業務時，對病患診察並開給署立屏東醫院所購買之上
    述公司藥品，有無收取一定比例具有對價如附表一所示匯入
    本案人頭帳戶之金錢：
  (一)訊據被告甲○○僅坦承其為署立屏東醫院醫師，並於94年3
    月起至95年6 月止之期間擔任該院精神科主任，惟矢口否認
    對於職務行醫療業務行為時，對病患診察並開給署立屏東醫
    院所購買之上述公司藥品，有收取一定比例具有對價如附表
    一所示匯入本案人頭帳戶之金錢之犯行，於原審及本院辯稱
    ：伊雖曾於上開期間擔任署立屏東醫院藥事委員會委員，但
    並未經辦或監辦藥品採購業務，且從未要求或收受李惠敏或
    曾健峰任何藥品給付之金錢，伊亦沒有借林憲聰之戶頭使用
    ，李惠敏或曾健峰匯款到林憲聰之戶頭與伊無關等語。
  (二)經查：證人林憲聰於永豐商業銀行屏東分行之帳戶（帳號：
    000-00000000000000號）乃被告甲○○使不知情之證人林憲
    聰開立後，由被告甲○○單獨持用上開帳戶金融卡及存摺，
    而證人李惠敏及曾健峰確實曾依被告甲○○指示，匯入如附
    表一所示金額共計584720元至上開金融帳戶內，該金融帳戶
    內之上述金錢確實為被告甲○○所有並得支配使用。
  (1)被告甲○○單獨使用並支配永豐商業銀行屏東分行000-0000
    0000000000號金融帳戶部分：
  1.永豐商業銀行屏東分行上開帳戶戶名為林憲聰及其自94年3
    月1 日起至95年9 月30日止之往來明細資料，有永豐商業銀
    行屏東分行98年9 月16日永豐銀屏東分行（098 ）字第0002
    5 號函文暨附件、存摺存款歷史往來明細查詢一覽表及ATM
    提款時間金額表各一份可查（見原審卷一第194 至207 頁、
    卷二第53至57頁）。
  2.有關該金融帳戶之開戶動機、使用方式及帳戶內金額誰屬部
    分，證人林憲聰於原審審理時證稱：我與甲○○是認識十多
    年的朋友，94年間他告訴我要將錢寄放在我這裡，要我開立
    帳戶供他使用，為此我便前往建華商業銀行（即現今之永豐
    商業銀行）開戶，並交付存摺及金融卡與甲○○，印鑑則由
    我自己保管。帳戶開戶後到本案發生那段期間都是由甲○○
    所使用，我無法使用，存摺及金融卡都是放在甲○○那裡，
    裡面的錢也都是甲○○的，但是甲○○並沒有說他放在我帳
    戶裡的錢的來源及用途，也沒說為何不使用自己的帳戶存錢
    。直到本案出事後，甲○○才把金融卡及存摺交給我，目前
    為止帳戶裡面的錢我都沒有動用過。我在94至95年間沒有出
    國過，不認識李惠敏，與美時公司沒有任何業務往來等語（
    見原審卷二第114 至120 頁）。
  3.證人曾健峰於原審審理時亦證稱：其以陳春德名義為匯款人
    匯入本案人頭帳戶之現金部分，該本案人頭帳戶之具體資訊
    乃是由被告甲○○所提供等語（見原審卷二第126 至127 頁
    ），且證人李惠敏亦依據被告甲○○指示將金錢匯入本案人
    頭帳戶，詳如後述。足見被告甲○○要求該證人曾健峰匯款
    給伊時，係告知本案人頭帳戶足可完成匯款手續之相關資料
    ，此即表示被告甲○○可以掌控本案人頭帳戶，否則，如證
    人曾健峰、李惠敏將金錢匯入被告甲○○無法掌控之本案人
    頭帳戶中，被告甲○○如何取用？是依據上開證據資料綜合
    判斷，已可認定戶名為林憲聰、帳號為000-00000000000000
    號之永豐商業銀行屏東分行帳戶，乃被告甲○○指示不知情
    之證人林憲聰所開立，其後並由被告甲○○持有金融卡及存
    摺，置於自己實力支配之下而使用，該帳戶內之金錢乃被告
    甲○○所有，至堪認定。
  4.雖辯護人於本院辯稱：證人林憲聰於法務部調查局調查時曾
    供稱未將本案人頭帳戶借予他人使用，原審更改說詞，此無
    非推卸責任云云。查：證人林憲聰確實在上開調查時，先為
    上開供述，惟其後則明白坦承未提供本案人頭帳戶予被告甲
    ○○之陳述為不實在，並補充表示，本案爆發後被告甲○○
    即將金融卡及存摺交還，並數度給與證人林憲聰現金，要其
    自行存入本案人頭帳戶，用以造成證人林憲聰有使用本案人
    頭帳戶之假象等情（見偵查卷三第415 至416 頁）；並另證
    稱：被告甲○○曾有多次要求伊前往屏東及高雄地區以金融
    卡或至銀行提領現金，伊並不曉得被告甲○○該項作為之目
    的等語（見原審卷二第118-119 頁）。是證人林憲聰固曾有
    不一致陳述，但已對其陳述不一致之目的是要掩飾上開實情
    有所說明，自不能以證人一有更正陳述，即認為全有瑕疵可
    指，而予排除；況本院乃基於綜合前開證據資料為為上開判
    斷，本非僅以證人林憲聰一人之證詞用作不利被告甲○○之
    認定。準此，本案人頭帳戶自開戶起迄被告甲○○開始本案
    接受調查止之期間，確實由被告甲○○單獨使用並支配，辯
    護人以上開意旨為辯，並不足採。
  (2)證人曾健峰及李惠敏確實分別依據被告甲○○要求，將現金
    匯入被告甲○○所指示之本案人頭帳戶內詳如附表一所示，
    金額共計584720元：
  1.證人曾健峰分別於附表一編號一、三、五、十、十三所示之
    時間，以其友人陳春德名義用匯款方式匯入本案人頭帳戶內
    詳如附表一前開編號所示，金額共計508320元，有彰化銀行
    匯款申請書影本四份及郵政跨行匯款申請書影本一份在卷可
    憑（見原審卷一第209至214 頁）。且經查：
  證人曾健峰於原審審理時證稱：我記得大約在半年到一年的
    時間有用匯款方式將金錢匯給甲○○，所交付金錢的額度是
    我與甲○○面對面討論出來的，是匯入甲○○所要求指定的
    本案人頭帳戶。前開所述五張匯款申請書都是我親自匯款，
    但是是使用陳春德的名義，陳春德本人並不知道這件事等語
    （見原審卷二第121-12 3、126-127 頁），再卷查證人曾健
    峰五張匯款單據與本案人頭帳戶相互勾稽，確實兩者間有上
    開資金往來詳如附表一編號一、三、五、十、十三所示。足
    證被告甲○○確實有指示證人曾健峰將金錢匯入被告甲○○
    所持有掌控之本案人頭帳戶，其金額詳如前開附表一編號所
    示，金額共計508320元。
  辯護人於本院辯護意旨稱：證人曾健峰於調查局調查時供稱
    伊並沒有致贈甲○○或其他審核醫師任何好處，伊記得當時
    匯款原因可能是為林憲聰當時聽說如果帳戶流通頻繁，又以
    比較好運的名字存入，存入金額儘管不要有零，而有出現1-
    9 的數字的話，可以開運，有助於他買樂透中獎等語。茲證
    人曾健峰固於調查局曾為上開供述，然隨後即明白表示希望
    援用證人保護法保障其權益，如檢察官同意適用，其願意坦
    承供述（見偵查卷三第398 頁），已可證明證人曾健峰與前
    述證人林憲聰相同，於調查初始時均自以為能掩飾實情而先
    作不實陳述，然其後即據實陳述與本案相關證據方法互核一
    致之內容，自不能以證人曾健峰於原審之證述為不可採。
  至於證人曾健峰於偵查中雖曾證稱，其曾經以每月約十萬元
    以下現金給付之方式，當面交付被告甲○○現金等語（見偵
    查卷三第399 頁）。然其於原審業已證稱：「印象中我是用
    轉帳方式，有無交付現金一節已無印象」（見原審卷二第12
    1 頁）；且卷查全案卷證資料，並無其他積極證據可供證明
    被告甲○○有親自收受證人曾健峰所交付之現金，因此，起
    訴意旨所載「曾健峰前後交付賄賂予甲○○約120 萬元」一
    節，僅有508320元部分可以證明，其餘有關證人曾健峰給付
    現金與被告甲○○一事，即屬不能證明。
  2.證人李惠敏自94年4 月22日起至95年6 月26日止，以其個人
    設於華南商業銀行鳳山分行帳戶（帳號：000000000000號）
    共計匯款十二次，並以其夫程世雄設於高雄銀行文化中心分
    行帳戶（帳號：000000000000號）匯款一次，金額總計7640
    0 元至本案人頭帳戶，詳如附表一編號二、四、六至九、十
    一、十二、十四至十九等情，有證人李惠敏上開存摺四本扣
    案可證（存摺影本節本見原審卷一第121 至12 6頁，搜索扣
    押筆錄見偵查卷一第31至35頁），復有高雄銀行文化中心分
    行95年12月20日高銀文化密字第09500052號函文一份可稽（
    見原審卷一第191-193 頁）。
  證人李惠敏於偵查中經具結後證稱：附表一匯入本案人頭帳
    戶之金額是甲○○要求我改用ATM 轉帳方式所支付，本案人
    頭帳戶帳號是甲○○所告知，每月美時公司約定給予甲○○
    之額度為5000元至7000元，至於多出100 元部分是甲○○所
    要求，我不知道多匯100 元之原因為何，這些錢由我支付後
    ，陳明廣會再墊付給我。存摺內有我匯款給甲○○至本案人
    頭帳戶之紀錄，95年6 月份有轉帳3117元（17元為匯款手續
    費），不過因為存摺尚未補摺，所以無法確定是哪一天轉帳
    等語（見偵查卷二第87-88 頁），亦與證人陳明廣於偵查中
    經具結後所證稱，確實是由證人陳明廣及李惠敏計算每月應
    給付被告甲○○之金額，再由李惠敏匯入被告甲○○所指定
    之本案人頭帳戶等陳述相合（見偵查卷二第151 至153 頁）
    。再者，勾稽本案人頭帳戶與證人李惠敏及其配偶前開金融
    帳戶內往來資料之時間與金額，均互核一致詳如附表一編號
    二、四、六至九、十一、十二、十四至十九所示。
  其次，依據證人陳明廣所使用門號0000000000號行動電話於
    94年7 月25日、7 月27日及8 月24日與證人李惠敏所使用門
    號0000000000號行動電話之通聯譯文顯示：(1)94 年7 月25
    日證人陳明廣及李惠敏通話中，有具體提及「署屏莊醫師」
    、「莊醫師出國去」、「他一樣要我轉去那個戶頭，他叫我
    用轉的」；(2)7月27日則提及「莊這個月5500顆」、「上次
    4500是匯5100給他」、「是不是要給他6100」、「6500是給
    他7000，4500是給他5000，我才想說那5500是不是給他6000
    」；(3)8月24日則提及「上個月六月份是5500，5500 我 們
    匯6100給他」、「這個月是6500，6500之前是匯7100給他，
    莊那邊」等語（見偵查卷十三證人陳明廣通訊監察譯文第5
    、9 、17筆，全文見附表二譯文）。其中，證人陳明廣及李
    惠敏已分別證稱上開門號行動電話為其等所使用（見偵查卷
    二第85、152 頁）；而被告甲○○確實於94年7 月21日出境
    並於同年月30日回國，有被告甲○○之法務部入出境資訊連
    結作業查詢表一份可查（見原審卷二第111 頁），亦符合94
    年7 月25日證人李惠敏提及之「署屏莊醫師出國去」一節。
    再者，證人陳明廣與李惠敏討論94年7 月27日應匯款6100元
    ，同年8 月24日應匯款7100元，確實與附表一編號七、八所
    示，該二名證人於94年7 月27日討論後翌日（28日），證人
    李惠敏匯款6100元至本案人頭帳戶；而同年8 月24日討論後
    ，證人李惠敏即於當日匯款7100元至本案人頭帳戶之資料相
    合。
  綜合上開證人通訊監察譯文、證人李惠敏之匯款記錄、本案
    人頭帳戶資金往來明細、證人李惠敏與陳明廣之證詞及被告
    甲○○出國資料相互勾稽，足見證人陳明廣及李惠敏於上開
    通訊監察譯文所稱該名「94年7 月24日出國之署屏莊醫師」
    即為被告甲○○；而證人李惠敏依據被告甲○○指示匯款「
    轉去那個戶頭」，經比對匯款時間及金額，確實即為本案人
    頭帳戶。因此，被告甲○○確實有指示證人李惠敏將金錢匯
    入被告甲○○所持有掌控之本案人頭帳戶，其金額詳如附表
    一所示金額共計76400 元。
  (三)綜上所述，被告甲○○確實有指示證人林憲聰前往永豐商業
    銀行屏東分行開立帳號：000-00000000000000號之帳戶供其
    個人使用，本案人頭帳戶自開立後至95年6 月26日止之期間
    ，係由被告甲○○持有本案人頭帳戶之提款卡及存摺，進而
    實質支配本案人頭帳戶，證人林憲聰對其所開設前述帳戶僅
    止於出名而無實質支配力，且證人林憲聰於上開期間未曾以
    其個人資金匯入或轉出該帳戶，而被告甲○○為求隱匿證人
    曾健峰及李惠敏給予資金之目的，要求證人曾健峰及李惠敏
    依其指示，於附表一所示期間內匯入金額共計584720元至本
    案人頭帳戶內，上開款項確實為被告甲○○所有等情，至為
    明顯。
  (四)有關證人李惠敏及曾健峰分別匯款至本案人頭帳戶交付金錢
    予被告甲○○之目的，乃因被告甲○○對病患親自診察並開
    立處方此業務行為時，有開立美時公司銷售之「美舒鬱Mesy
    rel 」藥品，以及巧川公司所銷售之「克焦慮Kalma 」及「
    可洛慮平Mezapin 」、福必寶公司所銷售之「優喜U-zet 」
    、鼎泰公司所銷售之「癲妥Tegol 」及「哈寧Halin 」等藥
    品。上開金錢是作為被告甲○○開立上開公司藥品而索取對
    價金額，且上開金額與被告甲○○所開立上述公司藥品於數
    量上有一定比例之關係（其中，所開立美時公司「美舒鬱Me
    syre l」藥品與被告甲○○所取得金錢部分之對價比例關係
    如附表三所示）。
  (1)美時公司部分：
  1.證人即當時擔任美時公司業務處長之陳明廣於偵查中經具結
    後證稱：我自76年間即在美時公司任職，歷任業務員、主任
    、經理，於92年起擔任業務處長迄今。美時公司業務部分成
    四處，分別由我、經理及主任負責各區業務，美時公司有編
    列所謂ＳＰＣ特別產品獎金，目的是鼓勵業務員銷售某項藥
    品所發放的獎金，公司每年會根據各醫院實際用藥量來估算
    獎金額度，各地區主任會規劃某藥品銷售所花費的金額，逐
    級簽報由副總經理核准，等到月底結算時，再由業務員將所
    花費單據逐級上報，最後由副總經理核准後，該獎金再直接
    匯款進入該名業務員之金融帳戶內。署立屏東醫院醫師甲○
    ○使用美時公司之藥品後，會由李惠敏計算甲○○所使用數
    量及回扣金額，我再將該筆金額轉帳給李惠敏，至於李惠敏
    如何轉交給甲○○，我就不清楚了。所謂特別產品獎金就是
    作為各地區業務員向醫院推銷藥品時致贈醫師回扣所用等語
    （見偵查卷二第15 0至159 頁）。而證人即美時公司員工李
    惠敏於偵查中經具結後則證稱：我於88年間進入美時公司擔
    任業務員，92年間升任高雄縣及屏東縣業務主任迄今，本區
    相關業務是由高屏區處長陳明廣負責督導。美時公司確實有
    編列藥品推廣獎勵費用，簡稱為ＳＰＣ，作為獎勵醫師指定
    使用美時公司藥品之酬勞，業務員與個別醫師聯繫得宜後，
    即會簽請公司同意定期支付醫師一定的ＳＰＣ作為酬勞。署
    立屏東醫院甲○○醫師與本公司確實有約定支付ＳＰＣ款項
    ，但最初是誰聯繫開發的，我不清楚。美時公司約定給甲○
    ○的ＳＰＣ額度為每月五千元至七千元之間，具體額度則由
    美時公司出貨給該醫院多寡而定，因署立屏東醫院是在我轄
    內，所以陳明廣曾要我負責每月拿ＳＰＣ款項給甲○○，一
    開始是由陳明廣拿現金給我，由我親自面交甲○○收執，後
    來甲○○要求我改以轉帳方式支付，我即每月從我個人帳戶
    內以轉帳方式支付甲○○ＳＰＣ款項，事後陳明廣會給付我
    現金歸墊等語（見偵查卷二第83-93 頁）。
  2.證人即美時公司員工陳鳳梅於偵查中亦具結證稱：我於84年
    7 月間進入美時公司擔任業務員，我後升任業務經理，負責
    台中縣市、苗栗縣、花蓮縣等地區之藥品推廣業務，美時公
    司有編列特別費用ＳＰＣ，是作為各地區業務員向醫院推銷
    藥品時致贈醫師回饋或提供不正利益使用等語（見偵查卷二
    第105-110 頁）；證人即同公司員工張惠平於偵查中亦具結
    證稱：我於85年進入美時公司擔任業務員，我後升任花蓮區
    業務主任，之後又改任業務專員，主任一職則由陳鳳梅兼任
    ，美時公司每年會根據各醫院實際用藥量來估算ＳＰＣ特別
    費用額度，作為各地區業務員推銷藥品時致贈醫師的回扣等
    語（見偵查卷二第49-51 頁）；證人即曾擔任美時公司員工
    之趙月萍於偵查中經具結後也證稱：我於88年進入美時公司
    擔任業務主任，美時公司有編列特別費用ＳＰＣ，作為各地
    區業務員向醫院推銷藥品時，致贈醫師回扣使用等語（見偵
    查卷二第63-7 1頁）；而證人即曾擔任同公司業務主任之黃
    千芳於偵查中經具結證述：我知悉代號ＳＰＣ之特別費用就
    是指業務員與醫師間之回扣費用，通常資深業務表示「某一
    件有作Ｃ時」，就是表示該案件有支付醫師ＳＰＣ費用作為
    回扣等語（見偵查卷二第119- 125頁）。上開證人間就所任
    職美時公司編列ＳＰＣ特別費用及其使用方式所為證述，均
    為一致，足見美時公司確有編列特別費用ＳＰＣ，作為各地
    區業務員向醫院推銷藥品時，致贈醫師金錢等情。
  3.再者，署立屏東醫院確實有於94年1 月1 日起至95年12月31
    日止向美時公司購買「美舒鬱Mesyrel 」藥品，而被告甲○
    ○於上開期間擔任署立屏東醫院精神科醫師兼主任，其為該
    醫院精神科病患門診及治療時，有於處方箋上開立美時公司
    「美舒鬱Mesyrel 」藥品，此有衛生署屏東醫院廠商別進貨
    統計表及全部醫師用藥報表各一份可查（見原審卷一第264-
    284 頁，其中94年3 月起至95年6 月止之進貨明細與被告甲
    ○○開立使用美時公司「美舒鬱Mesyrel 」藥品明細，見同
    卷第264 、265 、273 頁）。
  (2)巧川、福必寶、鼎泰公司部分：
  1.證人曾健峰於原審審理時證稱：Mezapin 、Kalma 、U- zet
    、Tegol 、Flunepan、Halin 是我所實際負責的巧川、福必
    寶、鼎泰公司所經銷，這些都是署聯標用藥以及精神科使用
    的常備用藥，偶而才會有其他的科別使用，精神科是最大宗
    ，例如百分之八十的U-zet 藥品都是精神科醫生開出來的。
    本案實際上都是由我與甲○○聯繫並全權主導，柯水花、郭
    雅玫、郭三榮只是這些公司的掛名負責人，沒有決定權，我
    約在94年間因公司買賣藥品業務而認識甲○○，曾經以公司
    名義依據藥品採購一定比例的回扣交付金錢給甲○○，是用
    轉帳方式匯入甲○○所指定的本案人頭帳戶，至於要給予多
    少金額，是我與甲○○面對面討論得出，有時會以藥品聯標
    價零點幾元的比例，根據每月報表的藥品採購量計算出全部
    金額，有時會根據雙方談判的總數，就是一定比例回扣加上
    一些獎金，醫院用藥的採購量是根據醫師開出去藥品的量來
    決定，因為我們每個月都會取得署立屏東醫院對公司藥品的
    採購量，根據公司出貨紀錄可以知道每月總量，據此就可以
    算出回扣金額，而且有門路就可以查得到個別醫師的使用量
    ，我是不會查，但我的同事有人會查，給予甲○○回扣的額
    度是依據醫院的採購量，就算有別的醫師開立我們公司的藥
    品，我們還是會將全院採購量的回扣給予甲○○。我沒有給
    其他的醫師回扣，在署立屏東醫院我只認識甲○○，其他精
    神科醫師的姓名只是聽過而已。這是因為我們公司的藥是精
    神科的藥品，藥品大部分是由精神科所開，精神科以外的很
    少使用我們公司的藥，我們一般都是這樣做，在署立屏東醫
    院我們只給甲○○醫師一人回扣而已，沒有別的原因，就是
    因為他是精神科主任，而不是因為他是藥事委員會委員，經
    驗中他的用藥量最大，才給他回饋，這是為了公司業務著想
    ，維繫醫院的開藥量。甲○○當時擔任署立屏東醫院精神科
    主任，而且在開立處方時，有權力可以決定要不要開我們公
    司的藥；若醫生不開藥，我們的藥品也會被刪單，因為會擔
    心甲○○刪我們的藥，因此，甲○○提出要求回扣時，雖然
    全院藥品採購量的回扣都只給甲○○一人有點吃虧，不過我
    們還可以忍受，這種只給精神科主任的模式，我們也在署立
    台東醫院使用，因為我們是將開立我們公司藥品的利益算在
    主任身上。我們答應並與甲○○討論且交付回扣，這樣我們
    公司的業務量至少就可以維持，並且鼓勵醫師多用我們的藥
    。並不是每家醫院或是每個主任、醫生都會向我們要求回扣
    ，有些醫院或醫師不需要回扣也會開我們公司的藥，而甲○
    ○在出售藥品過程中並沒有刁難我們等語（見原審卷二第12
    0-130 頁），佐以證人即曾健峰配偶郭雅玫於調查局證稱：
    上開四家公司之負責人為其父親郭三榮（見偵查卷三第381-
    383 頁），及證人郭三榮於調查局證稱：伊所開設公司實際
    業務為藥品買賣，原本由其負責實際營運，自94年後將實際
    經營權交由曾健峰及郭雅玫負責，「克焦慮Kalma 」、「可
    洛慮平Mezapin 」、「優喜U-zet 」、「癲妥Tegol 」、「
    哈寧Halin 」及「福寧片Flunepan」等精神科用藥確實為巧
    川、福必寶、鼎泰公司所經銷，至於如何向署立屏東醫院接
    洽及推銷，應是曾健峰才清楚等語（見偵查卷三第388- 391
    頁）。再者，署立屏東醫院有關已使用之藥品，如有特殊理
    由（滯銷、用藥成本考量、三個月使用量為零或無署聯標藥
    品）等，均會提向藥事委員會決議是否停止使用，有該院98
    年1 月19日屏醫藥字第0980000190號函文可查（見原審卷一
    第77、78頁）。足見某項藥品如發生醫師不予開立導致滯銷
    或三個月使用量為零時，依據前開函文意旨，確實會發生該
    藥品將送往藥事委員會審查決議是否停止使用，可以證明證
    人曾健峰所稱：若醫生不開藥，藥品也會被刪單，會擔心甲
    ○○刪我們的藥等情，並非無據。
  2.其次，署立屏東醫院確實有於94年間購買巧川、福必寶、鼎
    泰公司所代理臺灣汎生、優良、澳洲Alphapha藥廠所分別製
    造之Mezapin 、Kalma 、U- zet、Tegol 、Flunepan、Hal
    in藥品，而被告甲○○亦於上開期間擔任署立屏東醫院精神
    科醫師兼主任，其為該醫院精神科病患門診治療時，有於處
    方箋上開立前述公司藥品，同有衛生署屏東醫院廠商別進貨
    統計表及全部醫師用藥報表各一份可考（見原審卷一第266
    -268、272 、273 、275 頁）。
  (五)綜上所述，依據分別任職美時公司處長、各地區經理及主任
    負責藥品推廣業務之上開證人所為證詞，足以證明美時公司
    確實有編列所謂特別費用ＳＰＣ（或稱特別產品獎金、藥品
    推廣獎勵費用）作為業務員與個別醫師推銷藥品時，如該醫
    師同意使用美時公司藥品，即由該醫師所開立美時公司藥品
    數量之一定比例金額作為回饋，而由該特別費用撥付。又依
    證人陳明廣及李惠敏確實有與被告甲○○約定，於被告甲○
    ○使用美時公司藥品時，依據美時公司該藥品每月由署立屏
    東醫院請購之數量，依一定比例以每月撥付5000元至7000元
    數額給與被告甲○○。再依據附表一「美時公司李惠敏交付
    甲○○金錢之時間與金額」、附表二「通訊監察譯文所示美
    時公司李惠敏提及甲○○使用美時公司藥品數量、時間及應
    給付金額」以及勾稽「衛生署屏東醫院廠商別進貨統計表」
    比對分析，可以查知被告甲○○與證人李惠敏和陳明廣所約
    定使用美時公司之藥品，即為「美舒鬱Mesyrel 」，詳細分
    析如附表三之對價關係表所示。其中，證人陳明廣及李惠敏
    所提及應交付被告甲○○金錢之時間、數量及金額，署立屏
    東醫院當時請購美時公司「美舒鬱Mesyrel 」藥品之時間及
    數量，與前已論述業經證明之證人李惠敏依據被告甲○○指
    示匯入本案人頭帳戶如附表一所示之細部金額、時間，完完
    全全一致。再證人曾健峰亦已證明其所實際負責之巧川、福
    必寶、鼎泰公司所代理銷售精神科使用為大宗之上述六項藥
    品，為求至少能在署立屏東醫院維持上開藥品之需求採購數
    量，而與被告甲○○約定或以藥品數量一定比例或以議價等
    方式，由證人曾健峰提撥一定比例金額作為使用上述藥品之
    代價，且其給與藥品對價之時間、金額及次數業經證明詳如
    附表一編號一、三、五、十、十三所示。由此已可證明，署
    立屏東醫院所請購美時公司「美舒鬱Mesyrel 」藥品數量，
    與證人即美時公司員工李惠敏所交付被告甲○○之金錢；同
    院所請購巧川、福必寶、鼎泰公司所代理「克焦慮Kalma 、
    「可洛慮平Mezapin 」、「優喜U-zet 」、「癲妥Tegol 」
    、「哈寧Halin 」及「福寧片Flunepan」藥品數量，與證人
    曾健峰所交付被告甲○○之金錢，兩者有一定比例之對價關
    係。是被告甲○○擔任署立屏東醫院精神科醫師兼主任，於
    執行醫療業務時，對病患診察並開給署立屏東醫院所購買之
    上述公司藥品，確有收取一定比例具有對價如附表一所示匯
    入本案人頭帳戶之金錢等事實，洵堪認定。
四、惟公訴人認被告甲○○向上開美時、巧川、福必寶、鼎泰等
    公司收受藥品金錢，認均係涉犯貪污治罪條例第4 條第1 項
    第3 款之公務員購辦公用物品收取回扣罪，而該罪係以被告
    甲○○具有刑法上公務員之身分為其客觀構成要件要素。是
    本案應究明者係被告甲○○是否為貪污治罪條例所欲規範之
    對象，經查：
  (一)按94年2 月2 日修正公布，並自95年7 月1 日施行之刑法第
    10條第2 項有關公務員之定義，係為避免因具有公務員身分
    ，未區別其從事職務之種類，即課予刑事責任，而有不當擴
    大刑罰權之情形，乃對於公務員之範圍加以減縮。依新修正
    之規定關於公務員之定義分為3 種類型：為依法令服務於國
    家、地方自治團體所屬機關而具有法定職務權限者；為其他
    依法令從事於公共事務，而具有法定職務權限者；為受國家
    、地方自治團體所屬機關依法委託，從事與委託機關權限有
    關之公共事務者。其中第一種類型所謂「國家、地方自治團
    體所屬機關」，係指執行國家或地方地治團體「公權力」之
    行政機關及其他公務機關而言。至國家或地方自治團體所設
    置之獨立組織體，除行政機關及其他公務機關以外，尚有公
    立學校、公立醫院及公營事業機構。而公立學校、公立醫院
    ，雖為國家或地方自治團體所屬機關，惟並非依法行使公權
    力之中央或地方機關；至公營事業機構，所從事者，大多屬
    行政營利行為，在行政法上並未將其列為行政機關之範疇，
    且亦非依法行使「公權力」之中央或地方機關。次者，第二
    種所謂依法令從事於公共事務，而具有法定職務權限之人員
    ，所謂「公共事務」，不問其為國家或地方之事務，惟以涉
    及有關公權力行使之事項為限。此類人員雖未服務於公務機
    關，原非一般觀念之公務員，惟依法令負有一定公共事務之
    處理權限，自應以涉及有關公權力行使之事項為限，始能令
    其負有特別服從義務。而所謂涉及有關公權力行使之事項，
    凡公務員代表國家行使權利之行為，而與國家之權力作用有
    關者，均屬之，故國家公行政之行為，除私經濟作用之私法
    行為外，均屬於公權力之範圍。末者，受國家、地方自治團
    體所屬機關依法委託，從事與委託機關權限有關之公共事務
    者，係指行政機關依法規將其權限之一部分，依行政程序法
    第16條第1 項規定，委託民間團體或個人辦理。該民間團體
    或個人，因受委託而取得原先行政機關所具有之權，在必要
    情形下，亦負有特別保護或服從義務。要言之，所謂「公務
    員」，在「主體的要件」上，限於服務於國家、地方自治團
    體所屬機關的公務人員，或者是依法令從事於公共事務而具
    有法定職務權限者，或是受機關委託而從事與委託機關權限
    有關之公共事務者。在「事務的要件」上，除了服務於國家
    或地方自治團體所屬機關之人員外，則必須是從事於公共事
    務者，而所謂公共事務必須係關於公權力行為，私經濟行為
    並不包含在內；簡言之，修法後刑法關於公務員概念之範圍
    ，僅限縮於「與公共事務及公權力之行使相關之人員」（臺
    灣高等法院暨所屬法院95年6 月因應新修正刑法施行座談會
    結論及臺灣高等法院92年度上更（一）字第713 號、93年度
    上更（一）字第576 號、93年度上更（一）字第165 號、93
    年度上更（二）717 號判決可資參酌）。
  (二)再查：(1)修正前刑法第十條第二項：「稱公務員者，謂依法
    令從事於公務之人員」之規定，已修正為：「稱公務員者，
    謂下列人員：一、依法令服務於國家、地方自治團體所屬機
    關而具有法定職務權限，以及其他依法令從事於公共事務，
    而具有法定職務權限者。二、受國家、地方自治團體所屬機
    關依法委託，從事與委託機關權限有關之公共事務者。」學
    理上依其類型之不同，稱之為「身分公務員」（第一款前段
    ）、「授權公務員」（第一款後段）及「委託公務員」（第
    二款）。其修正之立法說明以：1.有關公務員之定義，原規
    定極為抽象、模糊，於具體適用上，經常造成不合理現象，
    例如，依司法院釋字第八號、第七十三號解釋，政府股權佔
    百分之五十以上之股份有限公司（如銀行），即屬公營事業
    機構，其從事於該公司職務之人員，應認為係刑法上之公務
    員。然何以同屬股份有限公司，而卻因政府股權佔百分之五
    十以上或未滿之不同，使其從事於公司職務之人員，有刑法
    上公務員與非刑法上公務員之別？實難以理解。究其根源，
    實為公務員定義之立法不當結果，應予以修正。2.公務員在
    刑法所扮演之角色，有時為犯罪之主體，有時為犯罪之客體
    ，為避免因具有公務員身分，未區別其從事職務之種類，即
    課予刑事責任，而有不當擴大刑罰權之情形，故宜針對公務
    性質檢討修正。3.第一款前段所謂「依法令服務於國家、地
    方自治團體所屬機關」係指國家或地方自治團體所屬機關中
    依法令任用之成員。故其依法代表、代理國家或地方自治團
    體處理公共事務者，即應負有特別保護義務及服從義務。至
    於無法令執掌權限者，縱服務於國家或地方自治團體所屬機
    關，即不應認其為刑法上公務員。4.如非服務於國家或地方
    自治團體所屬機關，而具有依「其他依法令從事於公共事務
    而具有法定權限者」，因其從事法定之公共事項，應視為刑
    法上的公務員，故於第一款後段併規定之。5.至於受國家或
    地方自治團體所屬機關依法委託，從事與委託機關權限有關
    之公共事務者，因受託人得於其受任範圍內行使委託機關公
    務上之權力，故其承辦人員應屬刑法上公務員，爰參考貪污
    治罪條例第二條後段、國家賠償法第四條第一項規定而於第
    二款訂之。由此可見，修正後刑法上公務員之概念及其定義
    ，較之修正前，有擴張亦有限縮。而公立醫院，在其組織及
    性質上雖然可以認為是屬於國家或地方自治團體所屬機關，
    但是在此等機構服務的人員所從事之工作，實際上與私立醫
    院，並無多大差別。亦即此等機構所從事之事務，能否認係
    依法代表、代理國家或地方自治團體處理公共事務，非無疑
    義。因此服務於公立醫院之人員，除合於修正後刑法第十條
    第二項第一款後段所規定之依法令從事於公共事務，而具有
    法定職務權限者外，應不具修正後刑法所稱之公務員身分(
    最高法院97年度台上字第2951號判決參照) 。
  (三)查行政院衛生署屏東醫院藥事委員會之職掌，計有(1)關於該
    院藥品管理事務之研議及改進事宜，(2)關於該院常備藥品之
    審定事宜，(3)關於該院常備藥品最高最低量標準之審定，(4)
    關於該院藥品之進用及停用之審定事宜，(5)關於該院提報聯
    標新進藥品之審定事宜，(6)關於申請新藥臨床用之審定事宜
    ，(7)其他有關藥品管理應與應革事宜，有行政院衛生署屏東
    醫院97年12月31日屏醫人字第0970006673號函說明三部分及
    同院98年1 月19日屏醫藥字第0980000190號函文可查（見原
    審卷一第20、77至90頁）。雖被告甲○○當時係擔任署立屏
    東醫院藥事委員會委員，然依據前開函文意旨，其法定職掌
    僅為該院藥品之審定，並不負責該院對於藥品之採購。而某
    項藥品是否予以採購、停止使用刪除，其權限仍在藥事委員
    會全體委員之決議，仍屬於前開職掌(4)部分，而非被告甲○
    ○單一個人所能全權決定。
  (四)又行政院公共工程委員會函覆認為，公立醫院之藥事審查委
    員會委員是否屬政府採購法規定之公營事業「承辦」、「監
    辦」採購等人員乙節，【應視公立醫院之藥事審查委員會委
    員於個別採購案，有無辦理下列事項】而定：政府採購法第
    15條第1 項所稱「承辦採購人員」，包括處理訂定招標文件
    、招標、開標、審標、比價、議價、決標、訂約、履約管理
    、驗收及爭議處理之人員；所稱「監辦採購人員」指監視機
    關辦理採購之開標、比價、議價、決標及驗收之人員；另承
    辦、監辦採購人員之主官、主管亦適用之。有該會98年1 月
    5 日工程企字第09700533240 號函文暨附件可參（見原審卷
    一第25-27 頁）。因此，公訴人起訴意旨認為被告甲○○為
    依政府採購法規定之公營事業承辦、「兼」辦採購等人員，
    其中或有「監」辦之誤載，本案尚應釐清被告甲○○於署立
    屏東醫院藥品具體個別採購案中，是否有承辦或監辦之情形
    。
  (五)有關被告甲○○在署立屏東醫院有無承辦或監辦藥品具體個
    別採購案部分，據行政院衛生署屏東醫院表示，該院藥品採
    購均係依據政府採購法規辦理，並經由署聯標系統請購、採
    購、驗收等作業流程，另檢附藥品庫房管理辦法、作業流程
    說明圖（由藥庫及及醫管會負責）、行政院衛生署所屬醫院
    藥品聯合招標共同供應契約、藥品聯合招標投標須知等採購
    及驗收資料，有該院98年1 月15日屏醫總字第0980000170號
    函覆資料一份可查（見原審卷一第53至70頁），並有「行政
    院衛生署所屬醫院藥品物料聯合訂購網作業須知」一份（見
    原審卷一第40-41 頁），其中第二點明定由行政院衛生署醫
    院管理委員會為聯合訂貨及付款單位。而行政院衛生署並具
    體函覆，該署各醫院辦理藥品採購之程序，係經該院藥事委
    員會審查通過，院長核可後，由「藥劑科」提出請購，並經
    「總務室依政府採購法辦理採購」；所需採購之數量，新進
    藥品部分，係由需求單位提出推估數，常備藥品（醫院曾買
    之藥）部分，則以經驗用量推估對外採購所需藥品數量，有
    該署98年2 月4 日衛署醫管字第09800016 13 號函文及附件
    可查（見原審卷一第113-114 頁）。而證人即曾擔任署立屏
    東醫院藥劑科主任張淑慧亦已對署立屏東醫院藥品採購電腦
    程式及具體採購流程有所說明，並證稱：署立屏東醫院藥事
    委員會討論有關一項新進藥品是否要採購時，必須經由全體
    委員決議，最後再經過院長核定，只有在一開始採購新藥時
    ，我們才會去問醫師第一次採購需求量。起訴書記載的其中
    六種藥品是甲○○到本院擔任精神科主任之前就已經有了，
    而藥事委員會並不負責舊藥採購部分等語（見原審卷二第13
    3-140 頁）；而證人即署立屏東醫院總務室主任陳坤財另證
    稱：署立屏東醫院藥品採購流程，是由電腦聯購網系統處理
    ，藥劑科作業後會將請購報表送來總務室確認，確認完畢再
    送到醫院管理委員會，其後醫院管理委員會就會將請購資料
    直接送給廠商，廠商接到訂單後會寄送藥品過來，總務室再
    會同藥劑科驗收，相關憑證及收據均由總務室以醫院名稱開
    立製作，在整個藥品採購流程中，總務室無權刪除請購藥品
    單，亦無權更改藥品名稱及數量，只是居於輔助地位而已等
    語（見原審卷二第130-133 頁）。是依據前開證據資料，足
    見被告甲○○僅有開立上述公司七種藥品而已，其並非署立
    屏東醫院依據政府採購法購買上開七種藥品之承辦或監辦採
    購人員，堪可認定。
  (六)是被告甲○○所從事之事務，僅涉及醫療或與醫療有關之私
    權或私經濟行為，並未依政府採購法之規定承辦、兼辦藥品
    採購業務，故未涉及公權力行使，非依法令從事於公共事務
    ，而具有法定職務權限之人，非屬修正後刑法第10條第2 項
    之公務員，並無貪污治罪條例之適用，亦堪認定。
五、茲被告甲○○於執行醫療業務時，於開立購美時公司製銷之
    「美舒鬱Mesyrel 」藥品數量，及開立巧川、福必寶、鼎泰
    公司所代理「克焦慮Kalma 、「可洛慮平Mezapi n」、「優
    喜U-zet 」、「癲妥Tegol 」、「哈寧Halin 」及「福寧片
    Flunepan」藥品數量，而分別向美時公司員工即證人李惠敏
    、負責經銷巧川、福必寶、鼎泰公司之證人曾健峰收取一定
    比例之金額，至屬明確。查被告甲○○畢業於國立陽明醫學
    院醫學系，並於80年度公務人員高等考試二級考試公職醫師
    類科考試及格，同年度分發任用，於81年實習期滿並檢覈醫
    師資格通過，迄今為合格醫師，並任職於署立屏東醫院，96
    年並為神精科主任，88年至95年之年終考績均為甲等，97年
    尚因工作績優，評鑑準備工作辛勞得力，嘉獎二次有行政院
    衛生署屏東醫院98年10月7 日屏醫人字第0980005674號被告
    甲○○公務人員履歷表一份可查（見原審卷二第73 -82頁）
    ，是其既因工作績優，為醫院精神科醫師兼主任，自應以身
    作則，樹立良好之模範，以作為地位高尚醫師應有之準繩；
    詎其竟因貪念，收取上開不當金額，不肖行徑實有損醫師形
    象，亦使有崇高評價之醫界蒙羞，事後對其行為，猶不知悔
    悟，矢口否認其不當行徑，實有可議之處。然其雖有上開不
    當收取廠商金錢之不肖行為，惟此僅為其有違醫師之醫德非
    議，依上開所述，其並非修正後刑法第10條第2 項所稱之公
    務員，核與貪污治罪條例所規定之犯罪構成要件有異，自難
    以貪污治罪條例第4 條第1 項第3 款之罪相繩。
六、綜上所述，被告甲○○依修正後刑法規定，均已不具刑法及
    貪污治罪條例所稱之公務員身分，原審未為詳查，認其仍屬
    刑法上之公務員身分，遽認其所為，係違反貪污治罪條例第
    5 條第1 項第3 款之職務上收受賄賂罪；及以而上開罪名之
    主刑為七年以上有期徒刑，屬於洗錢防制法第3 條第1 項第
    1 款所指最輕本刑為五年以上有期徒刑以上之刑之重大犯罪
    ，因此，亦認被告另構成洗錢防制法第2 條第1 款隱匿因自
    己重大犯罪所得財物之洗錢行為等情，尚嫌速斷，被告上訴
    意旨，否認犯罪，指摘原判決不當，為有理由，應由本院將
    原判決撤銷改判，諭知其無罪之判決。
據上論斷，應依刑事訴訟法第369 條第1 項前段、第364 條、第
301 條第1 項，判決如主文。
本案經檢察官姜麗儒到庭執行職務。
中    華    民    國    99    年    5     月     5    日
                 刑事第九庭     審判長法  官  莊秋桃
                                      法  官  范惠瑩
                                      法  官  田平安
以上正本與原本無異。
檢察官如不服本判決，應於判決送達後10日內向本院提出上訴狀
，其未敘述理由者，並應於提出上訴狀後10日內向本院補提上訴
理由狀（應附繕本）。
其餘不得上訴。
中    華    民    國    99    年    5     月     5    日
                                  書  記  官  張宗芳
附表一：（金額單位：新臺幣）
┌──┬────┬───┬────┬───────────┐
│編號│匯款時間│匯款人│匯款金額│備註                  │
├──┼────┼───┼────┼───────────┤
│ 一 │94.4.6. │曾健峰│ 18743元│以友人陳春德名義匯入  │
├──┼────┼───┼────┼───────────┤
│ 二 │94.4.22.│李惠敏│  5100元│以個人帳戶匯入        │
├──┼────┼───┼────┼───────────┤
│ 三 │94.5.3. │曾健峰│139084元│以友人陳春德名義匯入  │
├──┼────┼───┼────┼───────────┤
│ 四 │94.5.23.│李惠敏│  5100元│以個人帳戶匯入        │
├──┼────┼───┼────┼───────────┤
│ 五 │94.6.2. │曾健峰│100723元│以友人陳春德名義匯入  │
├──┼────┼───┼────┼───────────┤
│ 六 │94.6.23.│李惠敏│  7100元│以個人帳戶匯入        │
├──┼────┼───┼────┼───────────┤
│ 七 │94.7.28.│李惠敏│  6100元│以其夫程世雄帳戶匯入  │
├──┼────┼───┼────┼───────────┤
│ 八 │94.8.24.│李惠敏│  7100元│以個人帳戶匯入        │
├──┼────┼───┼────┼───────────┤
│ 九 │94.9.26.│李惠敏│  5100元│以個人帳戶匯入        │
├──┼────┼───┼────┼───────────┤
│ 十 │94.10.4.│曾健峰│128425元│以友人陳春德名義匯入  │
├──┼────┼───┼────┼───────────┤
│十一│94.10.28│李惠敏│  5100元│以個人帳戶匯入        │
├──┼────┼───┼────┼───────────┤
│十二│94.11.23│李惠敏│  5100元│以個人帳戶匯入        │
├──┼────┼───┼────┼───────────┤
│十三│94.12.2.│曾健峰│111725元│以友人陳春德名義匯入  │
├──┼────┼───┼────┼───────────┤
│十四│94.12.28│李惠敏│  6100元│以個人帳戶匯入        │
├──┼────┼───┼────┼───────────┤
│十五│95.1.25.│李惠敏│  5100元│以個人帳戶匯入        │
├──┼────┼───┼────┼───────────┤
│十六│95.2.27.│李惠敏│  5100元│以個人帳戶匯入        │
├──┼────┼───┼────┼───────────┤
│十七│95.4.24.│李惠敏│  5100元│以個人帳戶匯入        │
├──┼────┼───┼────┼───────────┤
│十八│95.5.24.│李惠敏│  6100元│以個人帳戶匯入        │
├──┼────┼───┼────┼───────────┤
│十九│95.6.26.│李惠敏│  3100元│以個人帳戶匯入        │
├──┴────┴───┴────┴───────────┤
│李惠敏共計匯款76400元、曾健峰共計匯款508320元，以上合計 │
│584720元。                                              │
└────────────────────────────┘
附表二：證人陳明廣所使用門號0000000000號行動電話撥打李惠
        敏所使用門號0000000000號行動電話通訊監察譯文
┌──┬────┬────────────────────┐
│編號│時間    │通訊監察譯文（陳明廣：A、李惠敏：B）    │
├──┼────┼────────────────────┤
│ 一 │94.7.25.│B:那個署屏莊醫師那邊我還沒有給他看幾顆呢│
│    │13時35分│  ，我還沒看。                          │
│    │        │A:嗯。                                  │
│    │        │B:署屏那邊我回去看幾顆，再轉給他好了。  │
│    │        │A:好啊，妳看多少再跟我講。              │
│    │        │B:我打電話叫「小雅」幫我查一下好了。    │
│    │        │A:不用啦，那個看採購量就知道了，六月份的│
│    │        │  採購量多少，妳就知道了啊。            │
│    │        │B:好，我跟你講啊，我現在不曉得。        │
│    │        │A:沒關係啦，我今天沒有要給他呀。        │
│    │        │B:不是，莊醫師出國去，出國前我有跟他碰面│
│    │        │  ，他一樣要我轉去那個戶頭，他叫我用轉的│
│    │        │  ，我跟你講多少。                      │
│    │        │A:好啊。                                │
├──┼────┼────────────────────┤
│ 二 │94.7.27.│B:對，處長，莊那裡啊，莊孝仔那邊啊，他這│
│    │11時23分│  個月4500顆呢，要匯多少給他？          │
│    │        │A:4500顆喔。                            │
│    │        │B:啊，5500啦，上次4500是匯5100給他啦。  │
│    │        │A:5500顆喔。                            │
│    │        │B:嗯，是不是要給他6100？                │
│    │        │A:5500顆可能要7000喔。                  │
│    │        │B:我翻一下，我們有一次7000給他，好像是  │
│    │        │  6500顆呢。                            │
│    │        │A:6500顆喔。                            │
│    │        │B:對，6500是給他7000啊，4500是給他5000，│
│    │        │  我才想說那5500是不是給他6000？        │
│    │        │A:好啊。                                │
├──┼────┼────────────────────┤
│ 三 │94.8.24.│B:處長... 莊那邊是6500，6500顆，上個月六│
│    │10時43分│  月份是5500，5500我們匯6100給他嘛，這個│
│    │        │  月是6500這樣，6500我看以前匯多少...   │
│    │        │  6500我們之前是匯7100給他，莊那邊。    │
│    │        │A:我7100給妳，加上上個月的。            │
│    │        │B:你上個月還沒匯給我喔。                │
└──┴────┴────────────────────┘
 附表三：對價關係表
┌──┬─────────┬─────────┬─────────────┬─────┐
│編號│李惠敏表示甲○○所│李惠敏匯入甲○○所│署立屏東醫院廠商別進貨統計│推估美時公│
│    │使用之藥品數量及欲│指示本案人頭帳戶之│表所示進貨美時公司「美舒鬱│司取得請購│
│    │交付金額與時間    │時間及金額        │Mesyrel」之驗收時間與數量 │單據之月份│
├──┼─────────┼─────────┼─────────────┼─────┤
│ 一 │無通訊監察譯文    │94.4.22.匯入5100元│驗收時間94.4.5. 數量4500顆│94年3月底 │
├──┼─────────┼─────────┼─────────────┼─────┤
│ 二 │無通訊監察譯文    │94.5.23.匯入5100元│驗收時間94.5.5. 數量4500顆│94年4月底 │
├──┼─────────┼─────────┼─────────────┼─────┤
│ 三 │94.7.27.表示6500顆│94.6.23.匯入7100元│驗收時間94.5.9. 數量2000顆│94年5月間 │
│    │藥品曾交付7100 元 │                  │驗收時間94.6.3. 數量4500顆│          │
├──┼─────────┼─────────┼─────────────┼─────┤
│ 四 │94.7.27.表示5500顆│94.7.28.匯入6100元│驗收時間94.6.20.數量1000顆│94年6月間 │
│    │藥品應交付6100元  │                  │驗收時間94.7.04.數量4500顆│          │
├──┼─────────┼─────────┼─────────────┼─────┤
│ 五 │94.8.24.表示6500顆│94.8.24.匯入7100元│驗收時間94.7.15.數量2000顆│94年7月間 │
│    │藥品應交付7100元  │                  │驗收時間94.8.04.數量4500顆│          │
├──┴─────────┴─────────┴─────────────┴─────┤
│說明：此係依據附表一「美時公司李惠敏交付甲○○金錢之時間與金額」、附表二「通訊監察譯│
│      文所示美時公司李惠敏提及甲○○使用美時公司藥品數量、時間及應給付金額」以及「衛│
│      生署屏東醫院廠商別進貨統計表」所示進貨美時公司「美舒鬱Mesyrel」藥品之驗收時間 │
│      與數量表三項證據方法綜合判斷所製作之對價關係表。其中，上開三項欄位所示時間、藥│
│      品數量及匯款金額完全一致；另由於請購藥品與驗收時間一般而言本會有一段時間差距，│
│      因此，部分驗收時間所示之藥品數量推估其請購日期應為前一個月，此由勾稽本案初始94│
│      年3 月起至通訊監察譯文所示94年8 月止交付之時間、金錢與藥品數量完全吻合一致，即│
│      可得知。                                                                      │
└──────────────────────────────────────────┘

司法院資訊處製作；財團法人民間司法改革基金會備份。
